臺灣高雄地方法院刑事判決　　　　　　　110年度訴字第305號
公　訴　人　臺灣高雄地方檢察署檢察官
被　　　告　陳振揚


指定辯護人　本院公設辯護人黃秋葉
上列被告因違反槍砲彈藥刀械管制條例案件，經檢察官提起公訴
（109 年度偵字第18986 號、110 年度偵字第2708號），本院判
決如下：
    主  文
陳振揚犯非法寄藏非制式手槍罪，處有期徒刑伍年陸月，併科罰
金新臺幣拾萬元，罰金如易服勞役，以新臺幣壹仟元折算壹日。
扣案非制式手槍壹支（含彈匣壹個，槍枝管制編號0000000000號
）沒收。
    事  實
一、陳振揚明知具有殺傷力之非制式手槍及子彈，均為槍砲彈藥
    刀械管制條例所管制之物品，非經許可不得持有、寄藏，竟
    基於寄藏具有殺傷力之非制式手槍及子彈之犯意，於民國10
    6 、107 年間某日，在其高雄市○○區○○街000 號3 樓住
    處樓下，受友人「薛明翔（已歿）」委託而收受保管具有殺
    傷力之非制式手槍1 支（含彈匣1 個）及子彈2 顆並均寄藏
    在其上址住處房間內。嗣因於109 年9 月8 日晚間與友人王
    俊仁發生口角心生不滿，遂於翌（9 ）日5 時22分許，攜帶
    上開槍彈，至王俊仁位在高雄市○○區○○路000 巷00號住
    處（為2 層樓透天住宅）前，陳振揚見當時屋內昏暗無光，
    一樓無人在內，遂朝一樓大門開槍射擊子彈2 發，致擊穿大
    門鐵門及室內玻璃門（涉嫌毀損部分經撤回告訴，併涉嫌殺
    人未遂部分均由檢察官不予起訴）。嗣警方據報到場循線追
    查，於109 年9 月11日拘提陳振揚到案，徵得同意在其使用
    之自小客車中扣得上開手槍1 支（含彈匣1 個，槍枝管制編
    號0000000000號），始悉上情。
二、案經高雄市政府警察局鳳山分局（下稱鳳山分局）報告臺灣
    高雄地方檢察署檢察官偵查起訴。
    理  由
一、證據能力部分
    本判決下開所引具有傳聞證據性質之證據資料，經當事人、
    辯護人於本院準備程序及審理期日同意為證據使用（本院卷
    第64、83頁），是其縱無刑事訴訟法第159 條之1 至第159
    條之4 或其他傳聞法則例外之情形，亦經本院審酌該證據作
    成之情況，既無違法取得情事，復無證明力明顯過低等情形
    ，以之作為證據為適當，應認為均有證據能力。
二、認定事實所憑證據及理由
    上開事實，業據被告陳振揚於警詢、偵查中及本院審理時均
    坦承不諱（警卷第7 至14頁、他卷第150 至109 頁、本院卷
    第61至62、83、92至93、95頁），核與證人王俊仁暨其同住
    父親王國正於警詢之證述、證人即與被告同行前往王俊仁住
    處之友人林威志於警詢及偵查中之證述相符（警卷第44至51
    、70至71、72、74至76頁、他卷第99至102 頁），並有鳳山
    分局搜索扣押筆錄、扣押物品目錄表、扣押物品清單、搜索
    情形及扣押物照片、鳳山分局刑案勘查報告、槍擊案相片冊
    及現場照片、員警職務報告、案發現場周邊監視器畫面截圖
    、犯嫌行經路線地圖及監視器截圖等件在卷可稽（警卷第30
    至34、36至37、83至86、87至129 頁、聲拘卷第143 頁、他
    卷第11、13至15、17至29頁、偵一卷第255 頁），復有手槍
    1 支（含彈匣1 個，槍枝管制編號0000000000號）扣案為憑
    。又扣案手槍經送內政部警政署刑事警察局鑑定結果，認係
    非制式手槍，由仿手槍外型製造之槍枝，組裝已貫通之金屬
    槍管而成，經操作檢視，欠缺抓子鉤，惟可供擊發口徑9mm
    制式子彈使用，認具殺傷力等情，有內政部警政署刑事警察
    局109 年12月16日刑鑑字第1098006701號鑑定書在卷可稽（
    警卷第15至16頁）。至被告寄藏之子彈2 顆，業經其持槍射
    擊並擊穿王俊仁上址住處1 樓大門之鐵門及室內玻璃門等情
    ，亦有鳳山分局刑案勘查報告、槍擊案相片冊、內政部警政
    署刑事警察局109 年10月13日刑鑑字第1098006697號鑑定書
    可憑（警卷第17至18、83至86、87至129 頁），可證被告寄
    藏之非制式手槍1 支及子彈2 顆均具有殺傷力無訛，足認被
    告之自白與事證相符，可資憑採。本案事證明確，被告上開
    犯行堪以認定，應依法論科。
三、論罪科刑
  ㈠犯罪之實行，有接續犯、繼續犯、集合犯、吸收犯、結合犯
    等實質上一罪之分類，因均僅給予一罪之刑罰評價，故其行
    為之時間認定，當自著手之初，持續至行為終了，並延伸至
    結果發生為止，倘上揭犯罪時間適逢法律修正，跨越新、舊
    法，而其中部分作為，或結果發生，已在新法施行之後，應
    即適用新規定，不生依刑法第2 條比較新、舊法而為有利適
    用之問題（最高法院108 年度台上字第1179號判決、89年度
    台非字第186 號判決意旨參照）。查被告自106 、107 年間
    某日起至109 年9 月11日為警查獲時止，非法寄藏上開槍彈
    之事實，據本院認定如前，其寄藏行為屬繼續犯之實質上一
    罪關係。而槍砲彈藥刀械管制條例第7 條、第8 條有關持有
    、寄藏槍砲之處罰規定，已於109 年6 月10日修正公布，並
    於同年月12日生效施行，則被告之寄藏行為既已延續至新法
    修正施行後，揆諸上開說明，即應逕予適用修正後規定論處
    ，不生依刑法第2 條比較新、舊法而為有利適用之問題，合
    先敘明。
  ㈡按未經許可寄藏槍枝，其寄藏之繼續，乃行為之繼續，亦即
    一經寄藏槍枝，犯罪即成立，惟其犯罪繼續至寄藏行為終了
    即為警查獲時為止，其前後寄藏之行為，應以一寄藏行為加
    以評價；又寄藏與持有，均係將物置於自己實力支配之下，
    僅寄藏必先有他人之持有行為，而後始為之受寄代藏，故寄
    藏之受人委託代為保管，其保管之本身，亦屬持有，惟此持
    有係寄藏之當然結果，法律上自宜僅就寄藏之行為包括評價
    ，不應另就持有予以論罪（最高法院74年台上字第3400號判
    決意旨參照）。又非法寄藏槍砲彈藥刀械等違禁物所侵害者
    為社會法益，如所寄藏客體之種類相同（如同為手槍，或同
    為子彈者），縱令同種類之客體有數個（如數支手槍、數顆
    子彈），仍為單純一罪，不發生想像競合犯之問題；若同時
    寄藏二不相同種類客體（如同時持有手槍及子彈），則為一
    行為觸犯數罪名之想像上競合犯（最高法院82年度台上字第
    5303號判決意旨參照）。是核被告所為，係犯槍砲彈藥刀械
    管制條例第7 條第4 項之非法寄藏非制式手槍罪、同條例第
    12條第4 項之非法寄藏子彈罪。公訴意旨雖漏未引用非法寄
    藏子彈罪，惟因起訴書犯罪事實欄業已記載被告同時受託保
    管藏放子彈2 顆之事實，此部分犯行自屬已經起訴，經本院
    對被告諭知此部分涉嫌法條（本院卷第95頁），保障被告之
    辯護及防禦權後，自應依據整體法律適用關係加以審理並予
    論科，附此敘明。被告自受託保管上開槍彈時起迄為警查獲
    本案時止之寄藏行為，均屬犯罪行為之繼續，為繼續犯。被
    告同時寄藏上開非制式手槍及子彈，係以一行為同時觸犯上
    開二罪名，為想像競合犯，應依刑法第55條前段規定，從一
    重之非法寄藏非制式手槍罪處斷。
  ㈢被告前因酒駕公共危險案件，經本院106 年度交簡字第2465
    號判決判處有期徒刑2 月確定，嗣於107 年4 月11日易服社
    會勞動改易科罰金執行完畢，有臺灣高等法院被告前案紀錄
    表可參。又繼續犯之「最初行為」、「中間行為」或「行為
    終了」祇要其中一部行為係在另一犯罪所處徒刑執行完畢5
    年以內者，即該當累犯規定之要件（最高法院108 年度台非
    字第65號判決要旨參照），而被告自106 、107 年間某日起
    至109 年9 月11日止寄藏本案槍彈，已如前述，其繼續犯行
    之一部行為係於上開有期徒刑執行完畢後5 年內故意再犯，
    揆諸上開說明，即該當累犯規定之要件。惟本院審酌被告前
    開所犯之罪與本次所犯之罪罪質不同，本院依本案行為人所
    應負擔之罪責裁量後，認難以上開前科認其有何特別惡性或
    對刑罰反應力特別薄弱之情形，參酌司法院釋字第775 號解
    釋意旨，要無依刑法第47條第1 項加重其法定最低本刑之必
    要，爰不依刑法第47條第1 項加重其法定最低本刑。
  ㈣爰審酌被告無視政府管制槍彈之禁令，非法寄藏具殺傷力之
    非制式手槍1 支及子彈2 顆，且寄藏期間長達數年，對社會
    治安及民眾生命財產安全構成潛在威脅，復持以使用而發生
    上開槍擊事件，對社會治安造成嚴重危害，應予嚴厲譴責。
    惟念被告於警詢、偵查中及本院審理時均坦承犯行，犯後態
    度尚可，且於偵查中即與被害人王俊仁達成和解，經王俊仁
    表示不予追究責任，有和解書1 份在卷可參（警卷第79頁）
    。兼衡被告犯罪之動機、目的、手段、所寄藏之槍枝、子彈
    種類與數量、寄藏之期間、被告於本院所陳之智識程度與生
    活經濟狀況（本院卷第93頁）等一切情狀，量處如主文所示
    之刑，並就併科罰金部分諭知如易服勞役之折算標準。
四、沒收部分
    扣案之非制式手槍1 支（含彈匣1 個，槍枝管制編號000000
    0000號），經鑑定結果認具殺傷力，已如前述，核屬違禁物
    ，不問屬於被告與否，應依刑法第38條第1 項規定宣告沒收
    。至於被告寄藏之子彈2 顆，經被告持槍擊發後已裂解僅餘
    彈頭碎片2 塊，有上開鳳山分局刑案勘查報告、內政部警政
    署刑事警察局109 年10月13日刑鑑字第1098006697號鑑定書
    可憑，可知已喪失子彈之結構及功能，已非違禁物，毋庸宣
    告沒收，就此部分爰不為沒收之諭知。
據上論斷，應依刑事訴訟法第299 條第1 項前段，判決如主文。
本案經檢察官蕭琬頤提起公訴，檢察官陳宗吟到庭執行職務。
中    華    民    國   110    年    10    月    27    日
                  刑事第七庭  審判長  法  官  林柏壽
                                      法  官  李宜穎
                                      法  官  陳力揚
以上正本證明與原本無異。
如不服本判決應於收受送達後20日內向本院提出上訴書狀，並應
敘述具體理由；如未敘述上訴理由者，應於上訴期間屆滿後20日
內向本院補提理由書（均須按他造當事人之人數附繕本）「切勿
逕送上級法院」。
因疫情而遲誤不變期間，得向法院聲請回復原狀。
中    華    民    國   110    年    10    月    27    日
                                      書記官  許弘杰
附錄本判決論罪科刑法條：
《槍砲彈藥刀械管制條例第7 條》
未經許可，製造、販賣或運輸制式或非制式火砲、肩射武器、機
關槍、衝鋒槍、卡柄槍、自動步槍、普通步槍、馬槍、手槍或各
類砲彈、炸彈、爆裂物者，處無期徒刑或七年以上有期徒刑，併
科新臺幣三千萬元以下罰金。
未經許可，轉讓、出租或出借前項所列槍砲、彈藥者，處無期徒
刑或五年以上有期徒刑，併科新臺幣一千萬元以下罰金。
意圖供自己或他人犯罪之用，而犯前二項之罪者，處死刑或無期
徒刑；處徒刑者，併科新臺幣五千萬元以下罰金。
未經許可，持有、寄藏或意圖販賣而陳列第一項所列槍砲、彈藥
者，處五年以上有期徒刑，併科新臺幣一千萬元以下罰金。
意圖供自己或他人犯罪之用，以強盜、搶奪、竊盜或其他非法方
法，持有依法執行公務之人所持有之第一項所列槍砲、彈藥者，
得加重其刑至二分之一。
第一項至第三項之未遂犯罰之。
《槍砲彈藥刀械管制條例第12條》
未經許可，製造、販賣或運輸子彈者，處一年以上七年以下有期
徒刑，併科新臺幣五百萬元以下罰金。
未經許可，轉讓、出租或出借子彈者，處六月以上五年以下有期
徒刑，併科新臺幣三百萬元以下罰金。
意圖供自己或他人犯罪之用，而犯前二項之罪者，處三年以上十
年以下有期徒刑，併科新臺幣七百萬元以下罰金。
未經許可，持有、寄藏或意圖販賣而陳列子彈者，處五年以下有
期徒刑，併科新臺幣三百萬元以下罰金。
第一項至第三項之未遂犯罰之。